臺灣彰化地方法院刑事判決　　　　　　　95年度訴字第1459號
公　訴　人　臺灣彰化地方法院檢察署檢察官
被　　　告　丁○○
選任辯護人　林世祿律師
上列被告因妨害自由等案件，經檢察官提起公訴（95年度偵字第
4990號），本院判決如下：
    主  文
丁○○未經許可，持有可發射子彈具有殺傷力之改造手槍，處有
期徒刑年陸月，併科罰金新臺幣捌萬元，罰金如易服勞役，以
新臺幣壹仟元折算壹日，扣案仿BERETTA 廠84型半自動手槍製造
之改造手槍壹枝（含彈匣壹個，槍枝管制編號：0000000
000號）、土造子彈貳顆均沒收。又共同以非法方法，剝奪他
人之行動自由未遂，處有期徒刑陸月，扣案之仿BERETTA 廠84型
半自動手槍製造之改造手槍壹枝（含彈匣壹個，槍枝管制編號：
0000000000號）、土造子彈貳顆均沒收。應執行有期
徒刑年拾月，併科罰金新臺幣捌萬元，罰金如易服勞役，以新
臺幣壹仟元折算壹日，扣案之仿BERETTA 廠84型半自動手槍製造
之改造手槍壹枝（含彈匣壹個，槍枝管制編號：0000000
000號）、土造子彈貳顆均沒收。
    事  實
一、丁○○明知可發射子彈具殺傷力之槍砲、彈藥，係屬槍砲彈
    藥刀械管制條例所管制之物品，非經中央主管機關內政部之
    許可，不得持有，竟未經許可，於不詳時間，自不詳姓名年
    籍之人處取得可發射子彈具有殺傷力之仿BERETTA廠84型半
    自動手槍製造之改造手槍1枝（槍枝管制編號：0000000000
    號）及具殺傷力之直徑9mm土造子彈5顆，即自斯時起，未經
    許可而持有之。其後於民國95年2月10日晚間，邀集丙○○
    （業經本院以95年度斗簡字第441號判處有期徒刑肆月）一
    起處理其弟戊○○與甲○○之財務糾紛，遂與丙○○共同基
    於妨害自由之犯意聯絡，由丁○○駕駛車牌號碼DY-5439號
    自小客車搭載丙○○，於同日晚間9時30許，至彰化縣大城
    鄉○○路415號「文龍羊肉爐店」，見到甲○○後，即由丁○○攬住甲○○之肩膀，由丙○○強拉甲○○之手，欲強行
    將甲○○押入上開DY-5439號自小客車帶至他處，而著手剝
    奪甲○○之行動自由，惟遭甲○○極力反抗，丁○○見甲○○拒不從，為迫使其就範，竟持暗藏於外套右側口袋中之上
    開槍、彈，朝甲○○腳部開槍射擊，子彈射出後擦傷甲○○
    之左腳踝，致甲○○受有左足撕裂傷之傷害（傷害部分未據
    告訴），然因甲○○仍持續抵抗，且甲○○之妻己○○及一
    旁友人在旁阻止，因而不遂。丁○○隨即與丙○○駕車逃離
    現場，經警到場處理後，於現場查扣上開擊發之彈頭1顆；
    其後丁○○即將該改造手槍1枝、土造子彈4顆藏放在彰化縣
    芳苑鄉台17線與東平路口之中營大將軍駐地內，並隨即聯絡
    戊○○告知上情，戊○○即通知警方於翌日（即同年月11日
    ）凌晨1時20分許，到上址起出該改造手槍1枝、土造子彈4
    顆，始循線查悉上情。
二、案經彰化縣警察局二林分局報請臺灣彰化地方法院檢察署檢
    察官偵查起訴。
    理    由
壹、證據能力部分：
壹、證據能力部分：
    本案全部卷證所涵括之供述證據及非供述證據，公訴人、被
    告及其選任辯護人於本院審理時均不爭執其證據能力，而依
    刑事訴訟法第159 條之5 規定「被告以外之人於審判外之陳
    述，雖不符前四條之規定，而經當事人於審判程序同意作為
    證據，法院審酌該言詞陳述或書面陳述作成時之情況，認為
    適當者，亦得為證據。當事人、代理人或辯護人於法院調查
    證據時，知有第一百五十九條第一項不得為證據之情形，而
    未於言詞辯論終結前聲明異議者，視為有前項之同意」，是
    後述所引用證據之證據能力均無疑義，合先敘明。
貳、認定事實所憑之證據：
一、訊據被告丁○○固不否認伊有於95年2 月10日晚上，因胞弟
    戊○○與被害人甲○○有債務糾紛，而邀集丙○○前往文龍
    羊肉爐店，找甲○○催討債務，而與甲○○互有拉扯爭執，
    及有要求胞弟戊○○前往彰化縣芳苑鄉台17線與東平路口中
    營大將軍駐地內，處理上開槍械之事實，惟矢口否認有何違
    反槍砲彈藥刀械管制條例及妨害自由之犯行，辯稱：上開改
    造手槍、子彈，並非伊帶去現場，而係丙○○攜至現場，伊
    並不知情，且伊並未強押被害人甲○○上車，僅與甲○○互
    有口角爭執云云；被告之選任辯護人亦為被告辯護稱：被
    告前科中並無槍砲案件，而丙○○在87年因持有槍枝而遭判
    刑；依刑事警察局鑑定報告比對結果載「上述送鑑彈頭1
    顆，經與送鑑改造手槍…試射彈頭比對結果，因彈頭之刮擦
    紋痕復現性不足，無法研判是否由該槍枝所擊發」，故本案
    只能認為係不明物體所傷；甲○○與己○○乃夫妻，甲○○與被告丁○○有糾紛，且不認識丙○○，渠等當然只能指
    認被告，另證人庚○○、乙○○均無法確認槍是由被告口袋
    中發射；槍若放外套口袋一旦走火必向前射，不可能往地
    上射而中腳，且放口袋中以手操控也不可能自己往地上射擊
    ，豈不怕射中自己腳，更何況槍口有外套阻隔，彈道必改變
    ，故無人敢在口袋中射擊等語。經查：
  (1)上開事實，業據證人即被害人甲○○於95年8 月10日偵查
     中具結證稱：當日丁○○和丙○○要將我從店裡拉到車上
     講債務之事，但被我的朋友阻止。我沒有見到槍，是在拉
     扯過程中聽到碰1 聲，我的腳就被子彈擦過腳盤，一直流
     血等語；證人己○○於95年8 月1 日偵查中具結證稱：槍
     擊案當日我是先聽到砰1 聲，後來才見到甲○○腳部流血
     ，因我上前阻擋，所以被告丁○○等2 人才未將甲○○強
     拉上車得逞，我見到被告丁○○將手放在右邊口袋但手未
     伸出，當時發生碰1 聲巨響，甲○○就遭子彈擦過受傷等
     語；證人庚○○於95年7 月6 日偵查中具結證稱：當天我
     在槍擊案現場，看見被告丁○○等2 人試圖強押甲○○上
     車，爾後聽見1 聲槍響，並見到甲○○腳部流血等語；證
     人乙○○於95年7 月20日偵查中具結證稱：當日我在槍擊
     案現場與甲○○一起吃羊肉爐，有2 人試圖強押甲○○上
     車，被甲○○太太阻止，爾後聽到碰1 聲，即看見甲○○
     腳部受傷並流血等語（參見95年度偵字第4990號卷第71、
     96、103 、116 頁）；核諸上開證人之證詞，均互核相符
     ，應堪採信，且甲○○當日確係受有左足撕裂傷乙節，亦
     有財團法人彰化基督教醫院急診病歷、財團法人彰化基督
     教醫院二林分院診斷書等件附卷可稽（同上偵查卷第39至
     43頁），又警方確實在案發現場扣得彈頭1 個，亦有該扣
     案彈頭為憑，足認被告丁○○與丙○○當天確有要強押被
     害人甲○○上車，且甲○○當日確有遭槍擊而受有左足撕
     裂傷無訛。
 (2) 又證人丙○○於95年2 月20日警詢中證述：95年2 月10 日
     晚間，丁○○邀我前往文龍羊肉爐店向甲○○討取賭博債
     務，抵達該處後，丁○○欲強押甲○○上車，爾後我聽到1
     聲槍響，並看見子彈從丁○○外套右邊的口袋內射擊出來
     等語，而衡諸本案係被告丁○○為處理胞弟戊○○之債務
     問題，而找丙○○共同前往甲○○處，欲找甲○○談論如
     何處理債務，此並無涉丙○○個人利益，其當無須干冒持
     有槍械之重責，其所為上開陳述，應堪憑採，再者證人即
     丁○○胞弟戊○○於95年2 月11日警詢中亦證述：95年2
     月10日21時30 分 許，我大哥丁○○在文龍羊肉爐店，當
     時我剛好抵達現場，還沒下車就看見他們發生拉扯，並聽
     到1 聲槍響，我看見丁○○及另名男子欲將甲○○押上車
     ，我馬上下車將雙方拉開，然後我與丁○○各開1 部車輛
     往王功方向逃逸，95年2 月11日凌晨1 時20分許，我帶同
     警方前往芳苑鄉台17線與東平路口中營大將軍駐地內，取
     獲華山牌改造手槍1 枝、彈匣1 個及改造子彈4 發，我與
     丁○○返回王功時，丁○○就告知我槍枝放在台17線與東
     平路口中營大將軍駐地內，要我前往該處將槍械處理掉，
     於是我就告訴警方並帶同警方前往取出等語；且證人戊○○於95年7 月6 日偵查中仍具結證稱：我到羊肉爐店時，
     見到甲○○和丁○○等人拉扯，當場聽到槍聲，離開現場
     後，丁○○馬上以不詳號碼之電話撥打我使用之000000000
     0 號電話，告知我槍枝置放之地點並要我處理掉等語（參
     同上開偵查卷第16-17 、70頁，暨附於本院卷之戊○○所
     使用之上開電話通聯紀錄），可知上開槍彈確係由被告丁○○持以使用，而在被告丁○○之實力支配下無誤。
  (3)另扣案之前開改造手槍1 枝、子彈4 顆、彈頭1 顆，經警
     送內政部警政署刑事警察局鑑驗，以性能檢驗法及試射法
     鑑定結果為：送鑑改造手槍1 枝（含彈匣1 個，槍枝管制
     編號：0000000000號），認係仿BERETTA 廠84型半自動手
     槍製造之金屬槍枝，更換土造金屬槍管改造而成之改造手
     槍，機械性能良好，可擊發同案送鑑子彈，認具殺傷力；
     另送鑑子彈4 顆，認均係土造子彈（具直徑約9mm 金屬彈
     頭），採樣試射，均擊發，認具殺傷力；送鑑彈頭1 顆，
     認係直徑約9mm 之金屬彈頭，此有該局95年5 月3 日刑鑑
     字第0950022482號槍彈鑑定書1 份附卷可稽（參見同上偵
     查卷第33-36 頁），是扣案之前開改造手槍1 枝及土造子
     彈1 顆，均具有殺傷力應屬無疑。
  (4)至被告丁○○雖無槍砲前科，然此並不能資以為被告於本
     案亦無可能持有槍械之證明；而刑事警察局之鑑定，雖因
     彈頭之刮擦紋痕復現性不足，無法研判是否由該槍枝所擊
     發，然本案被害人甲○○確係遭槍擊受傷乙節，已據證人
     甲○○等人證述如前，且警方亦在現場查獲擊發後之彈頭
     ，此部分足堪認定；另證人庚○○等人均已證述當時確實
     見到被告丁○○、丙○○與甲○○拉扯要押甲○○上車時
     ，甲○○即遭槍擊受傷，而證人己○○亦證稱：槍擊案當
     日確有見到被告丁○○將手放在右邊口袋但手未伸出，當
     時發生碰1 聲，就見到甲○○腳部受傷並流血等語，是證
     人庚○○等人雖未能直接指認係被告丁○○開槍，惟此部
     分仍難資為被告有利之認定；再者本案子彈係打中被害人
     甲○○之左足部，辯護人執此認為倘在口袋中開槍是絕不
     可能往地上射擊，因有射中自己腳部之風險，惟槍枝放在
     外套口袋透過外套阻隔，其彈道為何，此涉被告開槍時之
     持槍及射擊角度，被告可以調整角度以操控射擊方向，避
     免自己受傷之風險，而是否無人敢在口袋中射擊，此亦涉
     及個人經歷及膽識，況證人丙○○已證述看見子彈從丁○○外套右邊的口袋內射擊出來等語，已如前述。
 (5)綜上所述，被告上開辯解乃係事後卸責之詞，尚無足採，本
    件事證已臻明確，被告上開犯行均堪認定，應予依法論科。
二、我國刑法於94年2月2日修正公布，95年7月1日施行（下稱新
    法；修正前刑法下稱舊法）後，依最高法院95年度第 8次刑
    事庭會議決議內容，有關新舊法之適用原則如下：
　  (一)新法第2 條第1 項之規定，係規範行為後法律變更所生新
    　舊法律比較適用之準據法，於新法施行後，應適用新法第
    　2 條第1 項之規定，為「從舊從輕」之比較。
    (二)基於罪刑法定原則及法律不溯及既往原則，行為之處罰，
      以行為時之法律有明文規定者為限，必行為時與行為後之
      法律均有處罰之規定，始有新法第2 條第1 項之適用。
    (三)比較時應就罪刑有關之共犯、未遂犯、想像競合犯、牽連
      犯、連續犯、結合犯，以及累犯加重、自首減輕暨其他法
      定加減原因（如身分加減）與加減例等一切情形，綜其全
      部罪刑之結果而為比較。
　　(四)從刑附屬於主刑，除法律有特別規定者外，依主刑所適用
  　　之法律。
    (五)有關主刑罰金刑部分，新法第33條第5 款規定罰金刑為新
      臺幣1,000 元以上，以百元計算之，新法施行後，應依新
      法第2 條第1 項之規定，適用最有利於行為人之法律。
　　(六)易服勞役之折算標準，新法施行後，應依新法第2 條第1
  　　項之規定，適用最有利於行為人之法律。
    本案經本院為如附表一、二所示（綜其全部罪刑比較部分）
    之比較新舊刑法之理由及結果，以舊刑法有利於被告丁○○
    ，依刑法第2 條第1 項前段規定，自應適用最有利於被告等
    人之舊刑法。另易刑處分不在此綜合比較之範圍，詳後述（
    並參見附表三所示）。
三、查扣案之前揭可發射子彈具有殺傷力之改造手槍1枝，係屬
  　槍砲彈藥刀械管制條例第4 條第1 項第1 款所稱之其他可發
    射子彈具有殺傷力之改造手槍，而該具有殺傷力之土造子彈
    ，係屬同條項第2 款所稱之前款各式槍砲所使用之子彈，依
    據同條例第5條之規定，非經主管機關許可，均不得持有。
    又未經許可持有手槍、子彈，其持有之繼續，為行為之繼續
    ，亦即一經持有手槍、子彈，罪已成立，但其完結須繼續至
    持有行為終了時為止（93年度臺上字第2253號判決意旨可資
    參照）。是核被告此部分所為，係犯槍砲彈藥刀械管制條例
    第8 條第4 項之未經許可持有其他可發射子彈具有殺傷力之
    改造手槍罪、同條例第12條第4 項之未經許可持有子彈罪。
    又被告丁○○行為後，刑法第55條想像競合犯之規定，增列
    「但不得科以較輕罪名所定最輕本刑以下之刑」，然此乃僅
    係法理之明文化，對於想像競合犯之認定及科刑，並不生任
    何影響，茲被告同時持有上開槍枝及子彈，為一行為觸犯數
    罪名之想像競合犯，依刑法第55條規定，應從一重之未經許
    可持有其他可發射子彈具有殺傷力之改造手槍罪論處。又按
    刑法第30 2條之妨害自由罪，原包括私禁及以其他非法方法
    剝奪人之行動自由而言，所謂非法方法，當包括強暴脅迫等
    情事在內（參照最高法院74年臺上字第3404號判例意旨）。
    被告丁○○與共犯丙○○以前述方式欲強押被害人甲○○上
    渠等所駕駛之自小客車，而剝奪其行動自由，即應構成刑法
    第302 條之妨害自由罪，惟因甲○○極力爭脫，並未發生其
    結果，故核被告此部分所為，係犯刑法第302 條第3 項、第
    1 項之妨害自由未遂罪。被告與丙○○就此部分之犯行，具
    有犯意聯絡及行為分擔，為共同正犯。又被告此部分犯罪尚
    屬未遂，應依修正前刑法第26條前段減輕其刑。復查被告無
    故持有手槍、子彈之初，並無犯特定之罪之意圖，而係於無
    故持有行為繼續中，因某種原因之介入，始持以犯罪，因此
    被告所犯槍砲彈藥刀械管制條例第8 條第4 項未經許可持有
    可發射子彈具有殺傷力之改造手槍罪槍枝罪及刑法第302 條
    第3 項、第1 項之妨害自由未遂罪間，犯意各別，行為互殊
    ，應予分論併罰。
四、爰審酌被告之素行，其明知未經許可不得持有具殺傷力之改
    造手槍及子彈，仍執意為之，對社會治安存有潛在之危險，
    其因胞弟戊○○與被害人甲○○有財務糾紛而為本案之動機
    ，及於本案之角色及行為分擔，又犯後否認犯行、飾詞卸責
    ，且亦未與被害人達成和解賠償損失，態度不佳等一切情狀
    ，量處如主文所示之刑。又按修正後刑法第51條第5款將數
    罪併罰之有期徒刑，合併應執行刑期最高度提高為30年，顯
    較修正前規定20年不利於被告，故本件應適用修正前刑法第
    51條第5款之規定，就被告所處有期徒刑部分定其應執行刑
    ，並就其所併科罰金刑部分，依修正後刑法第42條第3項之
    規定，併予諭知罰金易服勞役之折算標準。【按關於易服勞
    役之折算標準及期限，參酌前揭最高法院95年度第8次刑事
    庭會議決議，並未敘明易刑處分應與罪刑有關之共犯、未遂
    犯、想像競合犯、牽連犯、連續犯、結合犯，以及累犯加重
    、自首減輕暨其他法定加減原因（如身分加減）與加減例等
    一切情形，綜合而為比較，依明示其一排除其餘之法理，易
    刑處分自不在此綜合比較之範圍，此部分於新法施行後，應
    另依新法第2條第1項之規定，適用最有利於行為人之法律，
    經比較結果，詳如附表三所示】。
五、查本件扣案之仿BERETTA廠84型半自動手槍製造之改造手槍1
    枝（含彈匣1 個，槍枝管制編號：0000000000號）及土造子
    彈2 顆，為槍砲彈藥刀械管制條例第4 條第1 項第1 款、第
    2 款所稱之槍砲、彈藥，依同條例第5 條之規定，非經中央
    主管機關許可不得製造、販賣、運輸、持有及轉讓，係違禁
    物，應依修正前刑法第38條第1 項第1 款規定，宣告沒收。
    又被告亦持上開槍枝、子彈以供其為前揭妨害自由犯罪所用
    ，亦應於其妨害自由罪項下併予宣告沒收。其餘扣案經送鑑
    試射之土造子彈2 顆，因業經擊發僅餘彈殼，已失其違禁物
    之性質，另扣案之彈頭1 個，均非屬違禁物，爰均不予沒收
    ，附此敘明。
據上論斷，應依刑事訴訟法第299條第1項前段，槍砲彈藥刀械管
制條例第8 條第4 項、第12條第4 項，刑法第11條前段、第2 條
第1 項、第302 條第3 項、第1 項、第55條、第42條第3 項，修
正前刑法第28條、第26條前段、第51條第5 款、第38條第1 項第
1 款，罰金罰鍰提高標準條例第1 條前段，判決如主文。
本案經檢察官張尹敏到庭執行職務。
中　　華　　民　　國　　96　　年　　1 　　月　　10　　日
                  刑事第一庭    審判長法　官    簡璽容
                                　　　法　官    胡宜如
                                　　　法  官    郭麗萍
以上正本證明與原本無異。
如不服本判決，應於判決送達後10日內，向本院提出上訴狀（ 須
附繕本 ）。
告訴人或被害人對於判決如有不服具備理由請求檢察官上訴者，
其上訴期間之計算係以檢察官收受判決正本之日期為準。
中　　華　　民　　國　　96　　年　　1 　　月　　11　　日
                                      書記官    張子涵
附錄本案論罪科刑法條全文：
槍砲彈藥刀械管制條例第8條
未經許可，製造、販賣或運輸鋼筆槍、瓦斯槍、麻醉槍、獵槍、
空氣槍或第4 條第1 項第1 款所定其他可發射金屬或子彈具有殺
傷力之各式槍砲者，處無期徒刑或5 年以上有期徒刑，併科新臺
幣1 千萬元以下罰金。
未經許可，轉讓、出租或出借前項所列槍枝者，處 5 年以上有期
徒刑，併科新臺幣 1 千萬元以下罰金。
意圖供自己或他人犯罪之用，而犯前二項之罪者，處無期徒刑或
 7 年以上有期徒刑，併科新臺幣 1 千萬元以下罰金。
未經許可，持有、寄藏或意圖販賣而陳列第 1 項所列槍枝者，處
 3 年以上10年以下有期徒刑，併科新臺幣700 萬元以下罰金。
第 1 項至第 3 項之未遂犯罰之。
槍砲彈藥刀械管制條例第12條
未經許可，製造、販賣或運輸子彈者，處 1 年以上 7 年以下有
期徒刑，併科新台幣 500 萬元以下罰金。
未經許可，轉讓、出租或出借子彈者，處 6 月以上 5 年以下有
期徒刑，併科新台幣 300 萬元以下罰金。
意圖供自己或他人犯罪之用，而犯前二項之罪者，處 3 年以上
10 年以下有期徒刑，併科新台幣 700 萬元以下罰金。
未經許可，持有、寄藏或意圖販賣而陳列子彈者，處 5 年以下有
期徒刑，併科新台幣 300 萬元以下罰金。
第 1 項至第 3 項之未遂犯罰之。
中華民國刑法第302條
（剝奪他人行動自由罪）
私行拘禁或以其他非法方法，剝奪人之行動自由者，處 5 年以下
有期徒刑、拘役或 3 百元以下罰金。
因而致人於死者，處無期徒刑或 7 年以上有期徒刑，致重傷者，
處 3 年以上十年以下有期徒刑。
第 1 項之未遂犯罰之。
附表一：
被告丁○○所為妨害自由罪部分
┌──┬─────┬─────────────────────────┐
│編號│修正事項  │  以各別修正事項討論新、舊法之比較適用            │
├──┼─────┼─────────────────────────┤
│一  │共同正犯  │刑法第28條有關共同正犯之規定，僅作文字修正，對於狹│
│    │          │義共同正犯（指有犯意聯絡及行為分擔之數行為人）之認│
│    │          │定，不生任何影響。                                │
├──┼─────┼─────────────────────────┤
│二  │主刑罰金  │刑法第33條第5款有關罰金刑部分，在新法部分係規定為 │
│    │部分      │罰金：新臺幣1,000元以上，以百元計算之。而舊法時則 │
│    │          │係規定為罰金：1元以上，修正後之規定並非較有利於被 │
│    │          │告。                                              │
├──┼─────┼─────────────────────────┤
│三  │未遂犯    │刑法未遂犯之規定，雖經修正並調整條次，惟被告不論依│
│    │          │修正前之刑法第25條、第26條前段，抑或依修正後之刑法│
│    │          │第25條第1項、第2項規定，均係未遂犯，且均應減輕其刑│
│    │          │，對被告而言並無有利或不利之情形，不生任何影響。  │
├──┴─────┴─────────────────────────┤
│總結：綜合前開結果，此部分之論罪，仍應適用舊法之規定，且依從刑附屬於│
│主刑之原則，沒收亦應依舊法第38條之規定。                            │
└──────────────────────────────────┘
附表二：
被告丁○○違反槍砲彈藥刀械管制條例部分
┌──┬─────┬─────────────────────────┐
│編號│修正事項  │  以各別修正事項討論新、舊法之比較適用            │
├──┼─────┼─────────────────────────┤
│ 一 │主刑罰金刑│刑法第33條第5款有關罰金刑部分，在新法部分係規定為 │
│    │部分      │罰金：新臺幣1,000元以上，以百元計算之。而舊法時則 │
│    │          │係規定為罰金：1元以上。經比較修法前後之規定，應認 │
│    │          │修正前刑法第33條第5款之規定，對行為人有利。       │
├──┴─────┴─────────────────────────┤
│總結：綜合前開結果，此部分之論罪，仍應適用舊法之規定，且依從刑附屬於│
│主刑之原則，沒收亦應依舊法第38條之規定。                            │
└──────────────────────────────────┘
附表三：
┌─────┬─────────────────────────┐
│修正事項  │新、舊法之比較適用                                │
├─────┼─────────────────────────┤
│易服勞役  │修正前刑法第42條第2項前段規定「易服勞役以1元以上3 │
│          │元以下折算1日」，且修正刪除前罰金罰鍰提高標準條例 │
│          │第2條規定，就其原定數額提高為100倍折算1日，則於修 │
│          │正前之易服勞役折算標準，最高應以銀元300元折算1日，│
│          │經折算為新臺幣後，應以新臺幣900元折算1日。而修正後│
│          │之刑法第42條第3項前段規定「易服勞役以新臺幣1千元、│
│          │2千元或3千元折算1日」，比較修正前後之易服勞役折算 │
│          │標準，修正前之折算標準顯然較不利（折算後之服勞役日│
│          │數較多）；雖修正後刑法第42條將易服勞役之最長期限從│
│          │6個月延長為1年，然本案罰金新臺幣60,000元，縱依修正│
│          │後最低之折算標準即新臺幣 1千元折算，易服勞役之日數│
│          │亦僅60日，尚未超過 6個月，是比較新舊法之結果，應依│
│          │刑法第2條第1項但書，適用修正後之刑法第42條第 3項前│
│          │段規定，定其折算標準。                            │
└─────┴─────────────────────────┘
